【裁判字號】    89,自,735
【裁判日期】    890911
【裁判案由】    誣告等
【裁判全文】
臺灣臺北地方法院刑事判決                          八十九年度自字第七三五號
    自  訴  人  乙○○
    被      告  甲○○
右列被告因誣告等案件，經自訴人提起自訴，本院判決如左：
    主  文
甲○○無罪。
    理  由
一、自訴意旨如附件自訴狀所載。
二、按犯罪事實應依證據認定之，無證據不得推定其犯罪事實。又不能證明被告犯罪
    或其行為不罰者，應諭知無罪之判決，刑事訴訟法第一百五十四條、第三百零一
    條第一項定有明文。而認定不利於被告之事實，須依積極證據，苟積極證據不足
    為不利於被告事實之認定時，即應為有利於被告之認定，更不必有何有利之證據
    （最高法院三十年上字第八一六號判例參照）。又誣告罪之成立以意圖他人受刑
    事處分或懲戒處分，而為虛偽之告訴告發報告者為要件，所謂虛偽係指明知無此
    事實故意捏造而言，若告訴人誤認有此事實或以為有此嫌疑，自不得指為虛偽，
    即難科以本罪。再誣告罪之成立，以意圖他人受刑事處分虛構事實而向該管公務
    員申告為其要件，故其所訴事實，雖不能證明係屬實在，而在積極方面尚無證據
    證明其確係故意虛構者，仍不能遽以誣告罪論處。告訴人之告訴（自訴人之自訴
    亦同），係以使被告受刑事訴追為目的，是其陳述是否與事實相符，仍應調查其
    他證據以資審認，最高法院四十年台上字第八八號、四十六年台上字第九二七號
    、五十二年台上字第一三００號判例均足資參照。
三、訊據被告甲○○固承認曾對自訴人乙○○就八十九年三月八日涉犯恐嚇、妨害自
    由、傷害等罪嫌在本院提起自訴，然否認有何誣告、傷害犯行，辯稱：並無誣告
    、傷害自訴人，亦未捏造事實，自訴人所提驗傷單不能證明是當日所受傷害等語
    。經查：
（一）被告與自訴人均居住在台北市○○○路○段三一一號英倫大樓，為同大樓之住
      戶，二人曾於八十九年三月八日在大樓地下室起爭執，自訴人當時有將手張開
      擋住被告，被告就說自訴人涉嫌妨害自由、恐嚇，自訴人就說：「你（指被告
      ）踩到我的腳」。再推開被告離開該處等情，業據自訴人於另案即本院八十九
      年度自字第二四八號被訴恐嚇等案件時陳述綦詳，核與證人即大樓管理員孫繼
      賢證述情節相符，有該案八十九年五月二十二日訊問筆錄在卷可稽，則自訴人
      當時既與被告發生爭執，並曾將手張開擋住被告，嗣並用手推開被告，致被告
      主觀上因認自訴人所為上開行為係屬恐嚇、妨害自由、傷害行為，而提起上開
      自訴，即難認係故意捏造事實誣告，尚難因此遽認被告有故意虛捏事實提起自
      訴，意圖使自訴人受刑事處分之誣告故意。
（二）自訴人認被告涉犯傷害罪嫌，無非以診斷書及照片為論據。然該診斷書係自訴
      人於八十九年四月五日至台大醫院驗傷所作成，而相片亦係自訴人於八十九年
      四月一日左右所拍攝之事實，為自訴人所自承（見本院八十九年八月二十九日
      審判筆錄），並有該診斷書附卷足憑，均距離自訴人自訴遭被告傷害之八十九
      年三月八日已近一月之久，能否以此即認自訴人所受傷害為被告所為，已有可
      疑？且診斷書所載診斷病名為右第四趾瘀青，則該右第四趾瘀青之傷害是否近
      一月之久仍無法痊癒，亦非無疑？又證人許守恭於另案即本院八十九年度自字
      第二四八號案件雖先證稱：他當時在地下室，被告與自訴人在說話，還有管理
      員孫繼賢在場，被告踩到自訴人的腳，自訴人叫出聲，並用手把被告推走云云
      ；然嗣後改稱：他是看到被告與自訴人在說話，但事後是聽到其他大樓住戶說
      當時是被告踩到自訴人的腳，他並沒有看到是否有踩到腳的事云云，有該案八
      十九年七月十八日訊問筆錄在卷可徵，證人許守恭既未實際看到被告以踩自訴
      人腳之方式傷害自訴人，而是聽到其他大樓住戶這麼說，即無從以證人許守恭
      所聽之傳聞認定被告傷害自訴人。再證人孫繼賢亦於該案證稱：並未注意被告
      有無踩到自訴人的腳等語，亦有該案八十九年五月二十二日訊問筆錄附卷可稽
      ，均無從證明被告曾以腳踩自訴人之方式傷害自訴人。
（三）綜上所述，自訴人並無證據證明被告係故意捏造事實誣告，又所提診斷書、相
      片尚無從證明為被告於八十九年三月八日所踩傷，自難僅憑自訴人之指訴，遽
      為不利被告之認定。此外，復查無其他積極證據足資證明被告有何自訴人所指
      犯行，不能證明被告犯罪，則揆諸上開說明，自應為被告無罪之諭知。
據上論斷，應依刑事訴訟法第三百四十三條、第三百零一條第一項，判決如主文。
中      華      民      國      八十九      年    九      月  十一    日
                                      臺灣臺北地方法院刑事第五庭
                                          法  官  陳  容  正
右正本證明與原本無異
如不服本判決應於送達後十日內向本院提出上訴狀
                                          書記官  林  妙  穗
中      華      民      國      八十九      年      九    月    十六    日


司法院資訊處製作；財團法人民間司法改革基金會備份。
